【裁判字號】    89,易,52
【裁判日期】    891226
【裁判案由】    竊盜
【裁判全文】
福建金門地方法院刑事判決                            八十九年度易字第五二號
    公  訴  人  福建金門地方法院檢察署檢察官
    被      告  丙○○
                甲○○
                丁○○
                乙○○
右列被告因竊盜案件，經檢察官聲請簡易判決處刑 (八十八年度偵字第二○三號)，
經本院金城簡易庭認為不得依簡易判決處刑（八十八城簡一二八號），改依通常程序
審理，判決如左：
    主  文
丙○○連續竊盜，處有期徒刑伍月，緩刑貳年。
甲○○、丁○○、乙○○均無罪。
    事  實
一、丙○○明知金門縣金城鎮○○段九五七、九五八號國有土地坐落在金門國家公園
    特別景觀區內，非經許可不得任意採取土石，竟意圖為自己不法之所有，推由不
    知情之甲○○、丁○○、乙○○三人於八十八年三月底起至八十八年四月九日止
    ，連續駕駛營業大卡車至該地竊取砂土，載往丙○○所有之磚場使用，共計盜取
    砂土四十車，違法挖掘面積三百七十四平方公尺，嗣於同年四月九日為警查獲。
二、案經金門國家公園管理處告發福建金門地方法院檢察署檢察官偵查起訴。
    理  由
一、本案檢察官聲請以簡易判決處刑，本院認不宜以簡易判決處刑，改依通常程序審
    理判決，合先敘明。
二、有罪部分：
 （一）訊據被告丙○○固不否認曾於前開期間在上開地號附近開挖砂石，惟否認有
       何竊盜之犯行，辯稱：伊係在自己的土地即同地段之九五七之一號上開挖砂
       石，並沒有挖掘到其他地號之之土地云云，惟查：
    １被告上開犯行，業據金門國家公園管理當場查獲共同被告甲○○未經許可在金
    城鎮○○段九五八號挖取砂土之事實，並有現場照片十四幀及金門國家公園處八
    十八年營金企字第八八五三五七號函在卷可稽，共同被告乙○○於本院庭訊時陳
    稱：是丙○○雇用我，現場有辛西安在指界等語，互核詳實，又本件經依職權函
    查金門縣地政局，查明被告所有之同段九五七之一號土地聲請測量情形，經該局
    函示，並檢附被告之子辛西安於八十五年間聲請測量之聲請書影本附卷可查，顯
    見被告於八十五年間已聲請測量其所有土地之範圍，並明知其所有土地與國有土
    地界址之所在，而仍於前開期間內超越其所有土地部分挖取國有土地古塔段九五
    七、九五八地號土地之砂土，其意圖為自己不法所有而連續盜挖國有土地之犯意
    甚明，被告所辯前情，顯係臨訟飾卸之詞，不足採信，本件事證明確，被告犯行
    應堪認定。
    ２核被告所為係犯刑法第三百二十條第一項之竊盜罪。被告於前開期間內所犯竊
    盜罪之犯行，時間緊接，構成要件相同，顯係基於概括犯意而為，應依連續犯規
    定論以一罪之竊盜罪，並加重其刑，又上揭犯行，被告丙○○係利用不知情之成
    年男子甲○○、乙○○、丁○○為之，為間接正犯。爰審酌被告丙○○犯罪所用
    之手段、犯罪所得及危害程度、犯罪後態度等一切情狀，量處如主文所示之刑。
    又被告前未曾受有期徒刑以上刑之宣告，有卷附本院刑案紀錄簡覆表可按，因一
    時失慮，偶罹刑典，事後已坦承犯行，深具悔意，經此刑之宣告後，應知警惕而
    無再犯之虞，本院因認暫不執行其刑為當，予以宣告緩刑二年，用啟自新。
三、無罪部分：
 （一）公訴意旨略以：被告甲○○、丁○○、乙○○明知金門縣金城鎮○○段九五
       七、九五八號國有土地坐落在金門國家公園特別景觀區內，非經許可不得任
       意採取土石，竟共同意圖為自己不法之所有，李沃陪、丁○○、乙○○三人
       於八十八年三月底起至八十八年四月九日止，連續駕駛營業大卡車至該地竊
       取砂土，載往丙○○、李沃陪擁有之磚場使用，共計盜取砂土約四十車，違
       法挖掘面積三百七十四平方公尺，嗣於八十八年四月九日為警查獲，因認被
       告丁○○、乙○○、甲○○涉有第三百二十條第一項之竊盜罪嫌。
 （二）訊據被告甲○○、丁○○、乙○○固不否認曾於上開時日挖取砂土，惟堅詞
       否認有何竊盜犯行，甲○○辯以：係丙○○要我去的，他說土地是他的，他
       叫我挖哪裡，我就挖哪裡；丁○○辯稱：係受僱於丙○○的，是甲○○要我
       去的，第一天就被抓了；乙○○辯稱：係受僱於丙○○，地主丙○○並有拿
       影印之土地權狀給他看，當時現場並有辛西安指界，我不知道那是國家公園
       用地，雙方均稱，所挖掘之砂土的土地，係丙○○所有，並無不法所有之意
       圖等語置辯。
 （三）公訴人認被告甲○○、丁○○、乙○○犯有竊盜之罪嫌，無非以被告在偵查
       中自陳有挖取上開場所砂土之事實及告發人即金門國家管理處之指述為其主
       要論據。惟查：
     （１）按犯罪事實，應依證據認定之，無證據不得推定其犯罪事實，刑事訴訟
           法第一百五十四條定有明文。復按刑法第三百二十條第一項之竊盜罪，
           須以意圖為自己不法之所有，而竊取他人之動產為構成要件，即行為人
           主觀上須有不法之意圖。復按犯罪事實應依證據認定，無證據不得推定
           其犯罪事實；又不能證明被告犯罪者，應諭知無罪之判決，刑事訴訟法
           第一百五十四條、第三百零一條第一項分別定有明文。又事實之認定，
           應憑證據，如未能發現相當證據，或證據不足以證明，自不能以推測或
           擬制之方法，為裁判基礎；且認定不利於被告之事實須依積極證據，苟
           積極證據不足為不利於被告事實之認定時，即應為有利於被告之認定；
           最高法院四十年台上字第八六號、三十年台上字第八一六號判例可資參
           照。
     （２）本件被告甲○○、丁○○、乙○○所稱並不知所挖的土地為國家公園的
           土地，係受僱丙○○而挖取前開地號之砂石，當時並有被告之子辛西安
           當場指界一情，業據同案被告丙○○到庭自陳：是我雇用的，當初我有
           拿土地權狀給乙○○看，表明是我的土地，當時我的兒子在現場指界等
           語互核無訛，足證被告甲○○、丁○○、乙○○所稱係受僱於丙○○挖
           掘砂土，並不知悉所挖掘為國有土地之詞，應堪信為真實，綜上，被告
           所辯上情，應堪採信，揆諸前開說明，實難遽認被告有何不法所有之意
           圖，復查無其他積極證據足資證明被告有竊盜罪行，不能證明被告犯罪
           ，自應予以無罪之諭知。
據上論斷，應依刑事訴訟法第四百五十二條、第二百九十九條第一項、第三百零一條
第一項，刑法第三百二十條第一項、第五十六條、第七十四條第一款、罰金罰緩提高
標準條例第一條前段，判決如主文。
本案經檢察官林圳義到庭執行職務。
中    華    民    國      八十九        年    十二    月    二十六    日
                                  福建金門地方法院刑事庭
                                        法  官  顏淑惠
右正本證明與原本無異。
如不服本判決，應於判決送達後十日內，向本院提出上訴狀。
                                        書記官  李成在
中    華    民    國      八十九      年    十二      月    二十六    日
附錄本案論罪科刑法條全文：
刑法第三百二十條
意圖為自己或第三人不法之所有，而竊取他人之動產者，為竊盜罪，處五年以下有期
徒刑、拘役或五百元以下罰金。
意圖為自己或第三人不法利益，而竊佔他人之不動產者，依前項之規定處斷。
前二項之未遂犯罰之。


司法院資訊處製作；財團法人民間司法改革基金會備份。
